臺灣桃園地方法院刑事判決　　　　　　　95年度訴字第2827號
公　訴　人　臺灣桃園地方法院檢察署檢察官
被　　　告　丙○○
選任辯護人　謝清昕律師
被　　　告　乙○○
選任辯護人　許明桐律師
被　　　告　甲○○
　　　　　　　　　　（另案在臺灣桃園監獄執行中）
選任辯護人　劉純增律師
上列被告等因強盜等案件，經檢察官提起公訴（95年度偵字第
22985 號），本院判決如下︰
    主  文
丙○○共同傷害人之身體，處有期徒刑月，如易科罰金以新臺
幣壹仟元折算壹日；又共同以強暴使人行無義務之事，處有期徒
刑肆月，如易科罰金，以新臺幣壹仟元折算壹日。應執行有期徒
刑陸月，如易科罰金，以新臺幣壹仟元折算壹日。
乙○○共同傷害人之身體，處有期徒刑月，如易科罰金以新臺
幣壹仟元折算壹日；又共同以強暴使人行無義務之事，處有期徒
刑肆月，如易科罰金，以新臺幣壹仟元折算壹日。應執行有期徒
刑陸月，如易科罰金，以新臺幣壹仟元折算壹日。
甲○○共同傷害人之身體，累犯，處有期徒刑肆月，如易科罰金
以新臺幣壹仟元折算壹日；又共同以強暴使人行無義務之事，累
犯，處有期徒刑肆月，如易科罰金，以新臺幣壹仟元折算壹日。
應執行有期徒刑陸月，如易科罰金，以新臺幣壹仟元折算壹日。
    事  實
一、甲○○曾於民國92年間因違反毒品危害防制條例案件，經法
    院判處有期徒刑6 月確定，於93年11月4 日假釋付保護管束
    ，保護管束期間至93年12月23日期滿，未經撤銷假釋，視為
    已執行完畢論。
二、緣丙○○與乙○○於95年11月1 日凌晨5 時前之某時許，兩
    人共同合資款項新臺幣（下同）11,500元，由丙○○交付丁○○請丁○○代為購買第一級毒品海洛因，丁○○因無第一
    級毒品海洛因可供交付，於是日凌晨5 時許，以麵粉1 包充
    當海洛因交付給丙○○，丙○○發現丁○○所交付之物並非
    海洛因，而係麵粉，遂撥打電話連絡丁○○前往位在桃園縣
    蘆竹鄉○○路○ 段350 號前之檳榔攤前會面，丁○○依約至
    上揭檳榔攤，丙○○便追問丁○○為何以麵粉充當海洛因交
    付，且要求丁○○聯絡貨主，丁○○因聯絡不上貨主，丙○○遂基於傷害人之身體之犯意，徒手毆打丁○○，嗣乙○○
    到達該處，甲○○亦下樓見狀，經丙○○告知渠等丁○○以
    麵粉充當海洛因交付之情事，乙○○、甲○○遂與丙○○共
    同基於傷害人之身體之犯意聯絡，及共同以強暴方式行使人
    行無義務之事之強制犯意聯絡，3 人共同徒手毆打丁○○之
    身體，致丁○○受有臉部淤傷、左上肢多處挫擦傷之傷害，
    乙○○、丙○○又要求丁○○返還渠等所交付予丁○○購買
    海洛因之款項，因丁○○表示沒錢可還，遂要求丁○○交付
    其身上之皮包及手上之戒指做為抵債或質押，丁○○遂交付
    皮包（內有行動電話、現金3,500 元、身分證、健保卡、駕
    照、殘障手冊等財物）及戒指1 只給渠等，使丁○○行無義
    務之事，因丁○○所交付之現金不足以全部抵償上揭丙○○
    所交付給丁○○購買毒品之款項，丙○○與乙○○遂又基於
    上揭強制之共同犯意聯絡，由乙○○要求丁○○典當其所有
    之車牌號碼EVZ-026 號機車以抵債，並由乙○○騎乘上揭丁○○所有之機車搭載丁○○至位在桃園縣桃園市○○○路○
    段180 號之德泰當舖前下車，並交付該機車行照、丁○○之
    身分證給丁○○，要丁○○一同進入德泰當舖典當上揭機車
    ，使丁○○行無義務之事，經典當後得款3 千元，丁○○交
    付給乙○○，乙○○遂連絡丙○○開車載送丁○○返回住處
    ，嗣經丁○○報警處理而查悉上情。
二、案經告訴人丁○○訴由桃園縣政府警察局大園分局報請臺灣
    桃園地方法院檢察署檢察官偵查起訴。
    理  由
壹、證據能力部分：
一、證人即告訴人丁○○之警詢筆錄證述，有證據能力，得採為
    證據。
  (一)按被告以外之人（包括證人、鑑定人、告訴人、被害人及共
    同被告等）於檢察事務官、司法警察官或司法警察調查中所
    為之陳述，與審判中不符時，其先前之陳述具有較可信之特
    別情況，且為證明犯罪事實存否所必要者，得為證據，刑事
    訴訟法第159 條之2 定有明文。所謂「前後陳述不符」之要
    件，應就前後階段之陳述進行整體判斷，以決定其間是否具
    有實質性差異，惟無須針對全部陳述作比較，陳述之一部分
    有不符，亦屬之。而所謂「較可信之特別情況」之情形，亦
    應就前後陳述時之各種外部情況進行比較，以資決定何者外
    部情況具有可信性。若陳述係在特別可信之情況下所為，則
    虛偽陳述之危險性即不高，雖係審判外陳述，或未經被告反
    對詰問，仍得承認其有證據能力。
  (二)查，證人即告訴人丁○○於警詢之證述其確實有交付麵粉充
    當海洛因給被告丙○○等語，與本院審理時證述其未交付麵
    粉充當海洛因給被告丙○○等語明顯不符（詳如後述），且
    丁○○於警詢之陳述係出於其自由意識之陳述，員警亦為據
    實記載，業據證人即員警戊○○於本院審理時證述明確；又
    證人丁○○於本院審理時亦證稱其確實有說警詢筆錄記載之
    話語，足認證人丁○○於警詢之陳述係出於自由意識之陳述
    ，且警詢時距案發時間較接近，證人之記憶自較深刻，不致
    因時隔日久而遺忘案情，及較不會思考如何選擇儘量對自己
    為有利之陳述或避免為自己不利之陳述；再者，證人丁○○
    未曾反應警詢時有何不當之詢問情形，是認證人丁○○於警
    詢之陳述應具有較可信之情況，且為證明犯罪事實存否所必
    要，依上揭規定，其於警詢中之證言自有證據能力。
二、被告丁○○於檢察官偵查時之證述，具有證據能力。
  (一)按被告以外之人於偵查中向檢察官所為陳述，除顯有不可信
    之情況者外，得為證據，同法第159 條之1 第2 項定有明文
    。偵查中對被告以外之人（包括證人、鑑定人、告訴人、被
    害人及共同被告等）所為之偵查筆錄，或被告以外之人向檢
    察官所提之書面陳述，性質上均屬傳聞證據。惟現階段刑事
    訴訟法規定檢察官代表國家偵查犯罪、實施公訴，依法其有
    訊問被告、證人及鑑定人之權，證人、鑑定人且須具結，而
    實務運作時，檢察官偵查中向被告以外之人所取得之陳述，
    原則上均能遵守法律規定，不致違法取供，其可信度極高，
    職是，被告以外之人前於偵查中已具結而為證述，除反對該
    項供述得具有證據能力之一方，已釋明「顯有不可信之情況
    」之理由外，不宜以該證人未能於審判中接受他造之反對詰
    問為由，即遽指該證人於偵查中之陳述不具證據能力。
  (二)本件證人丁○○於檢察官偵查中所為之陳述（見偵卷第73頁
    至第76頁），其未曾提及檢察官在偵查時有不法取供之情形
    ，反對該項供述得具有證據能力之被告及辯護人等，亦未釋
    明上開供述有顯不可信之情況，依上說明，其於偵查中之證
    言自均具有證據能力。
貳、實體部分：
一、訊據被告丙○○、乙○○、甲○○固不否認有共同毆打告訴
    人丁○○之情事，惟均矢口否認有何強制罪之犯行。被告丙○○並辯稱：係丁○○自己說沒有錢可以返還，要以他手上
    的戒指及身上財物抵償，我們並未拿走該等財物，是我們載
    丁○○回家，丁○○於下車時忘記帶走他的包包云云；被告
    乙○○則辯稱：係丁○○說沒有錢可以返還，要以他的戒指
    及身上財物抵償，渠等並未拿取該等財物，是他們載丁○○
    回家，丁○○於下車時忘記帶走，典當機車亦是丁○○自己
    要說，我沒有要求丁○○去典當機車云云；證人甲○○則辯
    稱：係丁○○說沒有錢可以返還，要以他手上的戒指及財物
    抵償云云。經查：
  (一)被告丙○○、乙○○、甲○○確時有於前揭時、地毆打告訴
    人丁○○，致丁○○受有臉部瘀傷、左上肢多處挫擦傷之傷
    害，迭據被告丙○○、乙○○、甲○○於檢察官偵查時及本
    院調查時坦承不諱，且經告訴人丁○○於警詢、檢察官及本
    院審理時證述明確，並經證人即共同被告丙○○、乙○○於
    本院審理時證述明確，亦有敏盛綜合醫院診斷證明書1 份（
    見本院第45頁）在卷可稽。足認被告三人確實有毆打丁○○
    致丁○○受有上揭傷害等情甚明。
  (二)被告甲○○雖於本院審理時否認有毆打丁○○之情事，並改
    辯稱：我是阻止他們毆打丁○○云云。惟證人丁○○於警詢
    、檢察官偵查時及本院審理時證稱：被告甲○○也有一起打
    其，後來才勸阻等語；又證人即共同被告乙○○、丙○○於
    本院審理時亦具結證稱：被告甲○○也有一起毆打丁○○等
    語綦詳；足認被告甲○○確實有與被告丙○○、乙○○一起
    毆打丁○○後，才勸阻被告乙○○、丙○○再毆打丁○○等
    情甚明，是被告甲○○前揭辯稱，顯係事後卸責之詞，不足
    採信。
  (三)證人丁○○於警詢時證稱：被告3 人直接打我，用鐵條打我
    云云（見偵卷第38頁）；嗣證人丁○○於偵查時證稱：被告
    3 人都有動手打我等語；於本院審理時卻改證稱：被告丙○○第一次毆打我時，有拿鐵鍊打我，鐵鍊就是鎖機車用的鐵
    鍊云云；則被告3 人究係以鐵條或鐵鍊毆打丁○○，又係幾
    人有拿鐵條或鐵鍊打丁○○，丁○○之前後證述已顯不相符
    。況依告訴人丁○○當時所受有如上揭所載之傷害，徒手或
    鈍器所傷都有可能，有敏盛綜合醫院96年1 年17日敏醫字第
    0960000014號函暨檢送之病歷資料（見本院卷第150 頁至第
    159 頁）在卷可稽，而證人即共同被告乙○○、丙○○、甲○○均證稱是徒手毆打等語，依前揭醫院之回函可知告訴人
    所受之傷害可能是徒手造成或鈍器所造成甚明，然告訴人丁○○所稱被告用以毆打其之鐵鍊或鐵條並未扣案，本院自無
    從比對告訴人是否確為所其指訴何種器具所傷；又究為被告
    中之1 人或3 人均有持鐵鍊、或持鐵條毆打告訴人，告訴人
    丁○○前後證述顯著不一；是被害人之傷勢究係被告3 人徒
    手打傷或係有持何鈍器所傷，既有合理之懷疑存在，則基於
    罪疑唯輕、懷疑利益歸被告，認定被告3 人係以徒手毆打告
    訴人成傷。
  (四)證人丁○○於95年11月1 日、11月2 日之警詢時證稱：因為
    「紅馬」即被告丙○○打電話給我要海洛因，因為我沒有那
    種東西，而家中有在做包子，我想說麵粉與海洛因類似，所
    以就把麵粉放入夾鍊袋，於95年11月1 日凌晨5 時許拿給被
    告丙○○，後來因我拿的是假的即麵粉，他們不高興，所以
    當日下午「紅馬」即丙○○打電話給我要我到蘆竹鄉○○路
    ○ 段350 號前之1 家檳榔攤前，被告3 人就毆打我等語綦詳
    ；又於警詢時證稱：被告丙○○叫我向我同學「建安」問有
    無海洛因，我便打電話問「建安」有無海洛因，「建安」回
    答我說他沒有海洛因，並叫我裝麵粉給被告丙○○他們就好
    了等語明確（見偵卷第37頁至第43頁）；雖證人丁○○於檢
    察官95年11月17日訊問時證稱：「（問：被告等三人，為何
    要打你並搶你東西？）是丙○○當天打電話要向我借錢，我
    說我存款簿裏只有3,500 元，但他們要向我借10,000元，我
    沒有賣毒品給他們」等語；嗣於本院審理時改證稱：當天下
    午是被告丙○○打電話給我約我出去上開住址唱歌，我到時
    ，先被毆打，被告丙○○叫我把皮包交出來，我說不交，被
    告丙○○就強行把我的皮包拿走，接著被告3 人就毆打我，
    打完後其中1 個朋友綽號「便當」即被告乙○○就騎著我的
    車叫我坐在後座，載我到桃園市○○○路○ 段之德泰當舖典
    當機車等語。從上述證人丁○○之證述，可知證人丁○○就
    其因何因前往上揭蘆竹鄉○○路○ 段350 號之一家檳榔攤前
    ，及是否有拿麵粉充當海洛因交付給被告丙○○等情之前後
    證述明顯不符，是證人丁○○於本院審理時之證述尚難採為
    不利於被告之認定。
  (五)又證人即共同被告丙○○、乙○○於本院審理時均證稱：我
    們2 人出資，由丙○○打電話丁○○，向丁○○購買海洛因
    ，丁○○卻交付麵粉充當海洛因，我們生氣才打他，且要他
    還錢等語明確，雖被告丙○○、乙○○2 人就被告丙○○是
    在電話中與被告乙○○談及合資買海洛因，或係在上揭檳榔
    攤樓上與被告乙○○談及合資買海洛因，及95年11月1 日合
    資購買海洛當天乙○○是否有離開，何時離開之情節雖略有
    不符。然被告丙○○於警詢時供稱我們跟丁○○拿過3 、4
    次海洛因，每次約2 千元至1 萬2 千元左右，有時我們用安
    非他命跟丁○○換海洛因等語；再參以本案案發當時已距被
    告丙○○、乙○○2 人於本院審理證述時已逾5 月有餘，而
    人之記憶常隨時間久遠，記憶逐漸遺忘，難免會遺忘細節，
    況被告丙○○、乙○○之前曾有3 、4 次向丁○○拿海洛因
    之情形，則被告丙○○、乙○○難免會將渠二人每次如何相
    約購買海洛因之情節弄混；況證人丁○○若未曾拿麵粉充當
    海洛因交付給被告，為何丁○○於警詢時會基於自己自由意
    識而陳述：因為「紅馬」即被告丙○○打電話給我要海洛因
    ，因為我沒有那種東西，而家中有在做包子，我想說麵粉與
    海洛因類似，所以就把麵粉放入夾鍊袋，於95年11月1 日凌
    晨5 時許拿給被告丙○○，後來因我拿的是假的東西即麵粉
    ，他們不高興，所以當日下午紅馬打電話給我要我到蘆竹鄉
    ○○路○ 段350 號前之一家檳榔攤前，被告3 人就毆打我等
    語；並證稱：被告丙○○叫向我同學「建安」問有無海洛因
    ，我便打電話問「建安」有無海洛因，「建安」回答我說他
    沒有海洛因，並叫我裝麵粉給被告丙○○他們就好了等語；
    且參以丁○○於警詢之陳述距案發時間較接近，其記憶較深
    刻，若丁○○未曾以麵粉充當海洛因交付給被告丙○○，為
    何證人丁○○於警詢時為如此明確詳細之陳述，且其係於其
    自由意識下所為不利於己之陳述，當以其於警詢中所述較為
    可信。足認被告3 人確實係因為交付款項請丁○○買海洛因
    ，而丁○○以麵粉充當海洛因交付，致被告3 人生氣而毆打
    丁○○，且要求丁○○返還價金等情甚明。
  (六)被告3 人雖否認有取走丁○○之皮包及戒指乙節，且辯稱渠
    等表示不要戒指等物，又證人即共同被告乙○○、丙○○並
    均證稱：皮包是丁○○下車時忘記拿走云云。然證人丁○○
    否認該等物品是其遺留在被告的車上，又被告3 人並不否認
    是在渠等毆打丁○○後，丁○○始表示有戒指及皮包內之財
    物等可供抵償等情，而丁○○係因為被告3 人指責其拿海洛
    因充當麵粉之行為而毆打丁○○，要丁○○返還價金甚明。
    雖證人丁○○於警詢時證稱：當時由綽號「便當」即被告乙○○要我把身上皮夾拿出來並搜我身上，及將我左手無名指
    上之戒指拔下等語；於偵查時卻證稱：他們硬把我東西拿走
    ，我反抗，他們就動手打我，後來我東西是被綽號「紅馬」
    的被告丙○○拿走3,500 元、手機，至於戒指、身分證、健
    保卡、駕照則是綽號「便當」的被告乙○○拿走等語；嗣證
    人丁○○於本院審理時改證稱被告丙○○叫我把皮包交出來
    ，我說我不交，被告丙○○就強行把我的皮包拿走，接著被
    告丙○○與其他2 位被告就打我，第2 次我被毆打時，我當
    時戒指是戴在手上，被告丙○○叫我把戒指拿下來，我不拿
    ，被告丙○○就伸手把我的戒指拿下來等語；依上揭證人丁○○之證述，皮包是究係遭被告丙○○拿走、或係被告乙○○拿走；又戒指是被告丙○○或被告乙○○取下，及強取財
    物過程等情之前後供述明顯不一，則尚難認謂上揭物品是遭
    被告等人有強行取走。惟證人即員警戊○○於本院審理時證
    稱：丁○○至同安派出所報案時，有帶1 張當單過來，我就
    先口頭詢問丁○○為何到派出所報案，他說被告3 人強押他
    到當舖把機車典掉，我就去南崁路2 段那家檳榔攤，當場問
    丁○○到底是那些人對他強盜財物，他說是共有3 個人，其
    中1 個綽號叫「紅馬」，另2 個人他不知道如何叫他們，但
    丁○○有形容3 個人的身材，後來由丁○○帶我到被告甲○○的家，發現被告甲○○在家，我們就把被告甲○○帶回所
    裏，接著經由被告甲○○之供述，說綽號「紅馬」在電子遊
    戲場內，且另外1 個參與的人綽號叫「便當」，我因認識被
    告乙○○，我們就到電子遊戲場去找，接著在遊戲場門口碰
    到被告丙○○，因為我們派出所員警認識被告丙○○，就把
    被告丙○○帶回所裏，至於被告乙○○部分，則是我打電話
    通知他過來派出所接受調查，被告乙○○接到我的電話當天
    就到派出所，被告3 人到案時並未主動提到皮包的事情，我
    也只有問被告乙○○皮包的下落而已。我問被告乙○○皮包
    有無在他那邊，被告乙○○回答說在車上，就離開派出所，
    一下子就回來，手上就拿著被害人之皮包及手機，至於被害
    人的戒指在何處起獲的，我忘記了，但不是在包包內找到的
    ，因當我檢視皮包內沒有戒指時，被害人也在派出所內表示
    戒指被拿走，我就再問乙○○戒指去那裏了，乙○○就拿出
    戒指出來，但我忘記是直接從身上或是有出去派出所把戒指
    拿回來，至於筆錄上記載我的問題似乎背包裏面有尋獲戒指
    ，是因為我是在所有贓物起出後，才製作筆錄，所以我把贓
    證物全部設計成1 個問題來問被告等語明確；足認被告3 人
    於到案後，於未經員警詢問被害人之包包等物下落前均未告
    知員警有關丁○○之包包及戒指在渠等車上等情甚明。而證
    人即共同被告丙○○、乙○○於本院審理時均證稱：丁○○
    之包包及戒指等物是他下車時遺忘在車上云云。然上揭物品
    確實係在員警追問被告乙○○之情況下，被告乙○○始分次
    交付上開財物給員警，且未能1 次將丁○○之全部財物交出
    ，尚待員警依丁○○之指訴，訊問被告乙○○後，始才分別
    交出上揭財物。又證人即共同被告乙○○、丙○○於員警要
    求到案前即已發現丁○○之包包留在渠等車上，業據渠2人
    於本院審理時陳述明確，為何上揭包包及戒指並非全部放在
    丁○○之包包內一併交出，而是經員警分別詢問到物品，被
    告乙○○始分次交出包包、戒指，足認該上揭物品並非丁○○遺留在被告等人之車上，縱使被告3 人於上揭檳榔攤前未
    強行自丁○○身上取走上開財物，然丁○○係遭被告3 人毆
    打受傷後，而被告毆打丁○○之目的即係要求丁○○返還渠
    等所交付購買毒品之價金，被告丙○○等人有交付金錢委託
    丁○○購買海洛因，丁○○以麵粉充當海洛因交付，雖委託
    購買第一級毒品海洛因之行為，為違反公序良俗，然因買賣
    毒品糾紛雖不得為訴訟上之請求，但尚非無債權債務之存在
    ，是在主觀上難認其等係基於為自己不法所有意圖。又被告
    毆打丁○○目的在於令其還債，丁○○亦在被告毆打後當場
    交付包包、戒指等財物，其交付隨身財物之行為，與被告毆
    打間，顯具直接關聯性，換言之，其交付財物係為了避免再
    遭被告等人毆打而交付。又債權人請求債務人返還債務，縱
    使債務人不願意或不能清償時，債權人亦不得以強暴、脅迫
    之方式為之，本案被告3 人以毆打丁○○方式，要求丁○○
    返還渠等所交付之價金，丁○○始交付上揭財物給被告，則
    被告等人之行為當構成強制債務人還債之行為。是被告等人
    以毆打被害人逼被害人還債，被害人交付財物之行為，即構
    成以強暴方式使人行無義務之事甚為明確。
  (七)丁○○係於遭被告乙○○等人毆打而受有上揭之傷害後，由
    被告乙○○騎乘丁○○所有之車牌號碼EVZ- 026號機車搭載
    丁○○至德泰當舖典當機車等情，業據被告乙○○供述在卷
    ；且經證人丁○○、丙○○於本院審理時證述明確；亦經證
    人即德泰當舖人員己○○於本院理時證稱：我於95年11月1
    日有收當一輛山葉車牌號碼EVZ-026 號機車，是車主丁○○
    與另外1 個人進入當舖，丁○○說要典當上開機車，我查完
    資料後，認為該機車老舊，只能借3,000 元，問丁○○是否
    願意？丁○○回答說好，我就幫他填資料，讓他蓋手印，把
    錢付給他，將機車留置在我店內等語明確，並有當票1 份在
    卷可稽。雖證人丁○○於警詢時指訴：乙○○在打我的地方
    持1 根鐵條抵住我，叫我跟他一起去桃園市典當我的機車，
    乙○○也恐嚇我，要我跟他配合，不然會像下午一樣毆打我
    等語；然其於檢察官偵查時改證稱：乙○○拿棒球棍打我的
    頭，並要我配合一點，說現在我們到桃園去把我的機車當掉
    ，後來就由他騎我的機車載我到桃園市○○○路○ 段180 號
    德泰當舖，並拿我的身分證、行照證件還我，且乙○○要我
    配合進去典當，否則要讓我吃子彈等語；再於本院審理時證
    稱：被告乙○○要求我典當機車，且被告乙○○向被告丙○○拿我的機車鑰匙，就騎我的機車，叫我坐在後座，並載我
    去德泰當舖，叫我一起進去，並在當舖門口對我說不要裝無
    辜，身分證拿給你，你去典當機車，典當3 千元，說完就一
    起進入當舖，由我開口向當舖老闆說要當機車，乙○○有無
    跟我說任何恐嚇話語，我忘了等語；則證人丁○○就乙○○
    如何要求其去典當機車，究係乙○○持鐵條抵住其？或係乙○○拿球棍打其？被告乙○○究竟有無恐嚇其若不配合要其
    吃子彈等情之證述均明顯不一，則證人丁○○之證述即有明
    顯瑕疪，尚難採為不利於被告乙○○之認定，則難認被告乙○○有恐嚇丁○○要吃子彈或以鐵條或棍棒抵住丁○○等情
    。再者，經檢察官提示丁○○於檢察官偵查時之偵訊筆錄內
    容有關其提及被告乙○○有說要給其吃子彈等語，丁○○始
    於本院審理時才改證稱乙○○確實也有說要讓我吃子彈，是
    若真如丁○○所述被告乙○○於載其前往典舖典當機車時，
    有以前揭話語恐嚇丁○○，為何丁○○於案發當日或翌日之
    警詢時均未曾提及，而是於距案後已逾2 週之檢察官偵查時
    才提及有遭恐嚇之情事，且於本院證述時也未先提及，是證
    人丁○○此部分之證述，即有明顯瑕疪存在，尚難採為不利
    於被告乙○○之認定；況且如前所述決定典當3,000 元之價
    格是德泰當舖老闆己○○於看到丁○○之上揭機車後才決定
    以3,000 元收當，而非係由乙○○1 人於丁○○進入當舖前
    即決定要丁○○典當3,000 元等情甚明，故證人丁○○此部
    分之證述，與事實不符，尚不足採信。雖證人己○○證稱：
    典當過程中，機車行照是丁○○交付給我的，而乙○○站在
    他身邊，我印象中丁○○身上沒有帶包包，他有請乙○○吸
    煙，丁○○與我談論典當過程中，他的表情呆滯，好像頭腦
    比較不清楚、不精明的樣子等語。而證人即共同被告丙○○
    於本院審理時證稱我們聯手打丁○○時，就有提到要丁○○
    還錢之事，後來王長有說要把機車拿去當，乙○○就跟丁○○去當舖，後來典當完後，乙○○打電話給我，要我開車過
    去載他們，他們上車後，丁○○說典當金額不足部分，他要
    回家拿，我就開車載丁○○去他家等語明確；且被告丙○○
    於警詢時亦自陳：典當機車3 千元係要賠給其及乙○○等語
    ；又證人即共同被告乙○○於本院審理證稱：丙○○接了我
    們後，有問丁○○剩下的9 千元要如何處理，丁○○叫我們
    載他回家，應該是要去拿錢等語明確；且被告丙○○是最先
    毆打丁○○，嗣乙○○、甲○○到現場，告知渠2 人丁○○
    以麵粉充當海洛因交付，渠2 人始加入毆打丁○○，而被告
    丙○○毆打丁○○之目的即要求丁○○返還購買毒品的錢，
    且購買毒品的錢是被告丙○○與被告乙○○合資，2 人均為
    債權人，丁○○交付之金錢及物品不夠足償，就由乙○○載
    丁○○前往典當機車，典當機車的錢也是要返還前揭債務，
    丁○○表示要當機車時，被丙○○亦在場，嗣於典當完後，
    被告丙○○開車去接丁○○及乙○○時，被告丙○○尚還詢
    問丁○○不足額部分要如何處理，足認被告丙○○就典當機
    車部分，亦與乙○○有共同強制之犯意聯絡。由於被告原先
    已在檳榔攤時，因丁○○拿麵粉充當海洛因之事，而要求丁○○返還所交付價款，且毆打丁○○，丁○○表示無錢可還
    情況下，於遭被告等人毆打後，始交付身上財物，因其交付
    財物不足抵償，被告乙○○、丙○○再要求丁○○典當機車
    ，並由被告乙○○以機車搭載丁○○前往當舖典當機車，丁○○典當機車之舉，乃前述還債行為之延續，其所以以身上
    財物及典當機車方式還債，顯然係為免再遭被告等人之毆打
    ，已如前述，是就此典當機車部分，基於同一之法律上理由
    ，被告丙○○、乙○○亦同以強暴方式使人行無義務之事甚
    明。綜上所述，本案事證明確，被告3 人犯行堪以認定。
二、按強盜罪以強暴、脅迫等方法，致使不能抗拒為構成要件之
    一，當然含有使人行無義務之事之性質（最高法院92年度台
    上字第3860號判決意旨參照）。又刑法上之強盜罪，以有為
    自己或第3 人不法所有之意圖為構成要件之一，若奪取財物
    係基於他種目的，而非出於不法所有之意思者，縱其行為違
    法，要不成立強盜罪（最高法院21年上字第18號、53年台上
    字第475 號判例參照）。查被告認向丁○○購買海洛因，丁○○以麵粉充當海洛因而交付，要求丁○○返還價金，遂毆
    打丁○○，而要丁○○交付財物，及被告丙○○、乙○○要
    求丁○○典當機車抵債等情已經認定如前，而因買賣毒品糾
    紛雖不得為訴訟上之請求，但尚非無債權債務之存在，是在
    主觀上難認被告係基於為自己不法所有意圖，強索財物，起
    訴意旨認被告3 人均係犯刑法第330 條第1 項之強盜罪嫌，
    容有未合。惟被告以前述強暴方式，使丁○○交付財物及典
    當機車，所為均係犯刑法第304 條第1 項之強制罪；本院認
    定之事實與起訴之基本社會事實同一，爰依法變更起訴法條
    。核被告3 人所為應均係犯刑法第277 條第1 項傷害罪、第
    304 條第1 項強制罪。被告丙○○基於同一傷害之犯意，於
    同一時、地接續毆打告訴人之身體，係以一行為侵害同一法
    益，為接續犯。被告乙○○、丙○○基於要求被害人丁○○
    返還價金之目的，於密切接近之時間及同地實施強制被害人
    丁○○交付財物及典當機車，被告丙○○、乙○○係基於同
    一強制之犯意，於同一時、地接續強制被害人為交付財物及
    將機車典當之行為，係以一行為侵害同一法益，屬接續犯，
    從一強制罪論處。公訴人雖未論及被告丙○○有強制丁○○
    典當機車之犯行，惟此部分為公訴人原起訴之強盜事實之一
    部分，而起訴強盜部分之犯行，業經本院變更起訴法條為強
    制罪，而被告丙○○強制丁○○典當機車之行為，與本院變
    更起訴法條部分之犯行，具有接續犯之關係，本院自得予以
    審理。被告3 人就上開犯罪，互有犯意聯絡及行為分擔，應
    論以共同正犯。被告甲○○於92年間因違反毒品危害防制條
    例案件，經法院判處有期徒刑6 月確定，於93年11月4 日假
    釋付保管束，保護管束期間至93年12月23日期滿，未經撤銷
    假釋，視為已執行完畢論，有臺灣高等法院被告前案紀錄表
    在卷可按，其於5 年以內故意再犯本件有期徒刑以上之罪，
    為累犯，依刑法第47條第1 項規定加重其刑。公訴人又認被
    告乙○○、丙○○均為累犯云云，惟查，被告乙○○前因竊
    盜、偽造文書、違反毒品危害防制條例等案件，分別經法院
    判處有期徒刑5 月、6 月、8 月確定，於93年11月7 日入監
    ，95年5 月25日假釋並付保護管束，保護管束期滿日為95
    年12月3 日；另被告丙○○前因毒品危害防制條件、竊盜等
    案件，分別經法院判處有期徒刑8 月、4 月確定，於94年8
    月31日入監執行，並於95年6 月14日假釋付保護管束，保護
    管束期滿日為95年11月10日，有臺灣高等法院被告前案紀錄
    表2 份在卷可稽，而本案之犯罪時間係在95年11月1 日，則
    被告乙○○、丙○○是於假釋付保護管束期間卷再犯本案，
    當不構成累犯，附此敘明。爰審酌被告3 人各自之智識程度
    、素行、與被害人之關係、參與毆打及強制被害人之程度、
    被告甲○○曾一度制止被告2 人毆打被害人，業據證人丁○○於本院證述明確，共同被告乙○○、丙○○陳述在卷，以
    及被害人所受之傷勢及財物上之損害，分別量處如主文所示
    之刑，並均定應執行刑，且均諭知易科罰金之折算標準。
據上論斷，應依刑事訴訟法第299 條第1 項前段、第300 條，刑
法、第28條、刑法第277 條第1 項、第304 條第1 項、第47條第
1項 、第51條第5 款、第41條第1 項前段，刑法施行法第1 條之
1第1項、第2 項前段，判決如主文。
本案經檢察官柯怡如到庭執行職務。
中　　華　　民　　國　　96　　年　　6 　　月　　29　　日
                  刑事第五庭    審判長法　官  潘政宏
                                      法  官  吳勇毅
                                      法  官  陳月雯
以上判決正本證明與原本無異。
如不服本判決應於收受本判決後10日內向本院提出上訴書狀，其
未敘述上訴理由者，並得於提起上訴後10日內向本院補提理由書
狀（均須按他造當事人之人數附繕本）「切勿逕送上級法院」。
                                      書記官  吳瓊英
中　　華　　民　　國　　96　　年　　7 　　月　　9 　　日
附錄本案論罪科刑法條全文：
中華民國刑法第277條
傷害人之身體或健康者，處 3 年以下有期徒刑、拘役或 1 千元
以下罰金。
犯前項之罪因而致人於死者，處無期徒刑或 7 年以上有期徒刑
；致重傷者，處 3 年以上 10 年以下有期徒刑。
中華民國刑法第304條
以強暴、脅迫使人行無義務之事或妨害人行使權利者，處 3 年
以下有期徒刑、拘役或 3 百元以下罰金。
前項之未遂犯罰之。
